【裁判字號】    99,交聲,43
【裁判日期】    990129
【裁判案由】    交管條例聲異
【裁判全文】
臺灣板橋地方法院交通事件裁定          99年度交聲字第43號
原處分機關  交通部公路總局臺北區監理所板橋監理站
異  議  人
即受處分人  甲○○
上列受處分人因違反道路交通管理處罰條例案件，對於交通部公
路總局臺北區監理所板橋監理站於民國98年12月2 日以板監裁字
裁41-CV0000000號所為之裁決處分（原舉發案號：臺北縣政府警
察局98年7 月31日北縣警交字第CV0000000 號），聲明異議，本
院裁定如下：
    主  文
異議駁回。
    理  由
一、原處分意旨略以：本件異議人即受處分人甲○○於民國98年
    7 月19日10時1 分許，騎乘車牌號碼F2D-601 號重型機車，
    行至臺北縣新莊市○○路502 巷、設有燈光管制之交岔路口
    時，違規闖紅燈，經員警拍照取證後逕行舉發，原處分機關
    乃於98年12月2 日以板監裁字裁41-CV0000000號違反道路交
    通管理事件裁決書，依道路交通管理處罰條例第53條第1 項
    、第63條，裁處罰鍰新臺幣（下同）4,500 元，並記違規點
    數3 點等語。
二、異議意旨略以：伊雖有於前揭時地闖紅燈遭舉發，但罰單未
    送達，致伊無法於期限內繳款而蒙受不利處罰，伊認為只應
    受原本違規裁罰，不應受逾期不腳之不利裁罰，爰依法聲明
    異議云云。
三、按汽車（含機器腳踏車）駕駛人，行經有燈光號誌管制之交
    岔路口闖紅燈者，處1,800 元以上5,400 元以下罰鍰；汽車
    駕駛人有第53條情形者，記違規點數3 點，道路交通管理處
    罰條例第53條第1 項、第63條第1 項第3 款定有明文。
四、異議人雖略辯稱原舉發通知單未合法送達云云，惟按「送達
    ，於應受送達人之住居所、事務所或營業所為之。但在行政
    機關辦公處所或他處會晤應受送達人時，得於會晤處所為之
    」、「於應送達處所不獲會晤應受送達人時，得將文書付與
    有辨別事理能力之同居人、受僱人或應送達處所之接收郵件
    人員」、「送達，不能依前二條規定為之者，得將文書寄存
    送達地之地方自治或警察機關，並作送達通知書兩份，一份
    黏貼於應受送達人住居所、事務所、營業所或其就業處所門
    首，另一份交由鄰居轉交或置於該送達處所信箱或其他適當
    位置，以為送達」、「前項情形，由郵政機關為送達者，得
    將文書寄存於送達地之郵政機關」，行政程序法第72條第1
    項、第73條第1 項、第74條第1 項、第2 項分別規定明確。
    次按民事訴訟文書之寄存送達，依92年2 月7 日修正公布、
    同年9 月1 日施行之民事訴訟法第138 條第2 項規定，自寄
    存之日起，經10日發生效力，此因應受送達人未必能即時領
    取訴訟文書而知悉其內容，故特設此規定以保障其權益。行
    政程序法雖未如前述民事訴訟法增設第138 條第2 項規定，
    但基於保障應受送達人權益之同一理由，解釋上應認為有上
    開規定之類推適用。本案因異議人騎乘機車有道路交通管理
    處罰條例第7 條之2 第1 項第1 款所定「闖紅燈」之情形，
    且依當時狀況不能當場攔截製單舉發，員警乃於拍照採證後
    開單逕行舉發，其舉發程序符合法定程序，合先敘明。次查
    原舉發機關其後將該舉發通知單按異議人現住所地即臺北縣
    新莊市○○街30號3 樓以掛號郵寄方式寄送，並指定到案期
    日為98年8 月30日，惟經郵差2 度投遞，均未獲會晤本人，
    亦無受領文書之同居人、受僱人或應送達處所之接收郵件人
    員代為收受該郵件，遂依上開行政程序法關於寄存送達之規
    定，於98年8 月5 日將該舉發通知書寄存於新莊幸福郵局，
    並作送達通知書2 份，1 份粘貼於應受送達人門首，另1 份
    投入應受送達處所信箱內，以為送達，異議人迄今仍未領取
    ，此有卷附上開舉發通知單、送達證書及中華郵政股份有限
    公司三重郵局99年1 月28日重字第0991000017號函及所附蓋
    有投遞戳章之信封影本在卷可查，依據前引寄存送達之規定
    ，該舉發通知書應於98年8 月15日合法送達異議人無誤。則
    縱使異議人實際並未收受該舉發通知書，然原舉發機關既係
    依上開法定程序送達，當己發生合法送達之效力，不因異議
    人實際上有無收受而有差異。
五、綜上所述，異議人有於前揭時、地駕車行經有燈光號誌管制
    之交岔路口闖紅燈，已堪認定，且查異議人係於98年12月23
    日始向原處分機關聲明異議，顯已逾原指定到案日即98年8
    月30日達60日以上，則原處分機關依上開規定及違反道路交
    通管理事件統一裁罰準表所定之標準，裁處罰鍰4,500 元，
    於法並無不符。異議人聲明異議為無理由，爰予駁回。
據上論斷，應依道路交通案件處理辦法第19條，裁定如主文。
中    華    民    國    99    年    1     月    29    日
                  交通法庭  法  官  楊明佳
以上正本證明與原本無異
如不服本裁定應於送達後5日內向本院提出抗告狀
                            書記官  林金良
中    華    民    國    99    年    1     月    29    日

司法院資訊處製作；財團法人民間司法改革基金會備份。
